【裁判字號】    89,訴,853
【裁判日期】    900323
【裁判案由】    毒品危害防制條例等
【裁判全文】
臺灣臺北地方法院刑事判決                          八十九年度訴字第八五三號
    公  訴  人  臺灣臺北地方法院檢察署檢察官
    被      告  乙○○
    指定辯護人  甲○
右列被告因違反毒品危害防制條例案件，經檢察官提起公訴（八十九年度偵字第三三
四八號），及移送併辦（台灣台北地方法院檢察署八十九年度偵字第三七九○號、台
灣板橋地方法院檢察署八十九年度毒偵字第五九九七號），甲○判決如左：
    主  文
乙○○連續販賣第二級毒品，累犯，處有期徒刑柒年肆月。安非他命壹包淨重拾肆點
貳貳公克沒收銷燬之。販賣第二級毒品安非他命所得新台幣伍佰元沒收，如全部或一
部不能沒收時以其財產抵償之。
    事  實
一、乙○○前於民國八十一年間曾犯違反麻醉藥品管理條例罪及違反藥物藥商管理法
    罪，經甲○分別判處有期徒刑六月及一年二月確定，又於八十二年間再犯違反麻
    醉藥品管理條例罪，經甲○判處有期刑六月確定，合併執行後於八十三年九月六
    日假釋，所餘刑期縮短於八十四年五月二十二日期滿，未經撤銷假釋，視為刑之
    執行完畢，詎仍不知悔改，明知安非他命係毒品危害防制條例第二條所管制之第
    二級毒品，不得非法販賣，竟基於意圖營利之概括犯意，於八十九年一月三十一
    日二十時三十分許（起訴書誤為二十三時三十分），在台北縣新店市○○路○段
    二三號某電動玩具店內，以新台幣（下同）五百元之代價，販賣第二級毒品安非
    他命一小包（淨重○．二公克）予丁○○（施用毒品部分由檢察官另案偵查），
    嗣因同日二十一時許，丁○○在其位於台北縣新店市○○路二二九巷三號二樓住
    處，經警查獲安非他命一小包（淨重○．二公克）、安非他命殘渣袋三只、吸食
    器一組，始供出上開毒品係向乙○○購買。為配合警方，乃以乙○○行動電話0
    000000000號向乙○○佯稱欲再購買毒品，並約定在上開電動玩具店門
    口交易，嗣於同日二十三時三十分許，乙○○自上開電動玩具店內走出，將所持
    有之安非他命置於其所騎乘之車號ＲＴＵ七八五號輕機車置物箱，等待丁○○完
    成毒品交易時，旋即為埋伏員警當場查獲，致販賣未遂，並以其身上起出之機車
    鑰匙打開上開機車置物箱，扣得安非他命一包淨重十四‧二二公克。
二、案經臺北市政府警察局北投分局報請臺灣臺北地方法院檢察署檢察官偵查起訴。
    理  由
一、訊據被告乙○○矢口否認右揭犯行，辯稱：當天在電玩店打電動，因丁○○打電
    話叫伊出來，伊才從電玩店走出來，一出來就被警察抓住，並以其身上之鑰匙打
    開ＲＴＵ七八五號輕機車起出安非他命，但伊並未騎過上開機車，不知伊之鑰匙
    為何可以打開上開機車置物箱，亦不知車內為何會有安非他命，更未販賣毒品給
    丁○○云云。經查：
    (一)被告於右揭時地以五百元代價販賣安非他命一小包淨重○．二公克予丁○○之
      事實，業據證人丁○○於警訊、偵查及甲○調查時證述甚詳（見八十九年度偵
      字第三三四八號卷第十頁、第四十九頁、甲○八十九年七月七日訊問筆錄），
      並有被告販賣予丁○○之安非他命淨重○．二公克扣案可佐，雖丁○○對於向
      乙○○購買毒品之經過，先於警訊中證稱：「我以乙○○所有之行動電話聯絡
      購買安非他命的，只購買過一次」（見八十九年度偵字第三三四八號卷第十頁
      ），與其在偵查中證稱：「在八十九年一月三十一日晚上八點多透過一個叫阿
      昆的在新店市○○路○段二三號的電動場買的，阿昆先打電話給乙○○，我再
      去那邊拿，用五百元買的」（見上開偵查卷第四十九頁）等語略有出入，惟證
      人對於證述之事實，雖先後有詳簡之別，或對細節之證述有不盡相同之情形，
      但若其細節之出入對於待證之主要事實並無妨礙，自難以此即認證人之證言不
      可採信。本件證人丁○○對於向乙○○購買安非他命之時間、地點、數量、金
      額、次數等之證詞自警訊至甲○審理時，前後均互核一致，則其是否透過「阿
      昆」之人向被告購買毒品之細節，並不影響其確有向被告購買毒品之事實，尚
      難僅以丁○○對此細節之漏未詳述遽而全然推翻其證言之可信度。
    (二)次查，本件係因警方查獲證人丁○○吸食第二級毒品，經丁○○配合始供出被
      告，惟犯毒品危害防制條例第十條之罪，供出毒品來源因而破獲者，得減輕其
      刑，同法第十七條定有明文，是在吸食者供出上游之情形下，更須其他補強證
      據始能證明被告販賣毒品之犯行。本件證人丁○○在警方授意下，以電話向被
      告稱要再次購買毒品，被告因而經警查獲之經過，業據證人丁○○、警員丙○○、傅修忠證述甚詳（見甲○八十九年七月七日、八月三十日訊問筆錄），並
      有台北市政府警察局北投分局八十九年六月十六日函送之查獲經過報告書附卷
      可稽，雖此次交易並非在被告與丁○○一手交錢一手交貨之情形下當場查獲，
      然被告若未有販賣毒品予丁○○之意圖，為何接獲丁○○電話後即自電動玩具
      店內走出？且被告先於警訊中供稱：「（問：你說和丁○○不太熟，只見兩次
      面，為何他打電話叫你從店內出來，你就出來？）因我接到丁○○的電話時，
      我自己也想回家，所以才出來」，復於甲○調查時供稱：「（問：賴打電話給
      你何事？）他問我有無毒品，叫我出去，不知為何要我出去？」其所供不僅前
      後不一，亦與常情不符，顯係卸責之詞不足採信。又扣案之機車鑰匙為被告所
      有，業據被告供認不諱，而警察以上開扣案鑰匙打開ＲＴＵ七八五號輕機車置
      物箱並扣得安非他命一包淨重十四．二二公克之事實，亦據警員丙○○、傅修
      忠證述屬實，而上開毒品經依氣相層析質譜儀分析法及化學分析法，確係第二
      級毒品安非他命等情，有法務部調查局八十九年十二月十三日檢驗通知書附卷
      可稽，若上開機車非由被告使用，何以其鑰匙可打開機車置物箱？又被告確實
      將上開安非他命放入機車置物箱之事實，亦據證人丁○○證稱：「我在北縣新
      店市○○路○段二三號前打行動電話給乙○○稱要向他購買安非他命，乙○○
      從新店市○○路○段二三號內走出來，我親眼看到乙○○將一包安非他命放在
      電動玩具店前的輕機車置物箱內，警方人員並立即下車從乙○○身上起出該輕
      機車鑰匙，警方人員打開輕機車置物箱搜出一包安非他命」等語甚詳（見八十
      九年度偵字第三三四八號卷第十二頁背面），證人丁○○所見被告將安非他命
      置於ＲＴＵ七八五號輕機車置物箱之事實，與警方查獲被告所有之鑰匙可打開
      上開置物箱，並確實在上開置物箱扣得安非他命之事實互核相符，而證人丁○○、警員丙○○、傅修忠與被告素無嫌隙，其三人當無互相配合設陷以攀誣被
      告之理，足見被告辯稱不知為何丁○○打電話給伊、不知為何其所有之鑰匙可
      打開ＲＴＵ七八五號輕機車、亦不知為何上開機車置物箱內有安非他命等置辯
      ，均委無足採。
    綜上所述，被告因丁○○佯稱欲再購買毒品，而將其所有之安非他命置於ＲＴＵ
    七八五號輕機車置物箱內等待丁○○以便販賣毒品之事實，應堪認定，而此項證
    據足可佐證證人丁○○前開向被告購買安非他命等證詞之真實性，且無合理性之
    懷疑，因此被告販賣安非他命之犯行應堪認定。
二、丁○○於八十九年一月三十一日二十三時三十分許為配合警方向被告偽稱欲再購
    買安非他命，實際上並無購買之真意，但被告乙○○既已依約攜帶安非他命前往
    約定地點，難謂無販賣毒品之故意，且已著手實施販賣毒品之行為，縱因遭警方
    當場查獲致未能真正完成買賣毒品之行為，仍應成立販賣未遂罪（最高法院八十
    七年度台上字第三二０六號判決參照），是核被告前後二次販賣毒品之行為，係
    犯毒品危害防制條例第四條第二項之販賣第二級毒品既遂罪及同法第四條第五項
    、第二項之販賣第二級毒品未遂罪，被告販賣安非他命前持有安非他命之低度行
    為應為其販賣之高度行為所吸收，不另論罪。又其販賣安非他命既遂及未遂之行
    為，均時間緊接，手法相同，觸犯構成要件相同之罪名，且係基於概括犯意所為
    ，為連續犯，應依刑法第五十六條之規定論以情節較重之販賣既遂一罪論，並加
    重其刑。公訴人雖未就被告經警查獲之部分論以販賣未遂罪，然此部份之事實既
    已在起訴書之犯罪事實欄中詳為描述，自應認為已提起公訴而得由甲○一併予以
    審理。又被告前曾於八十一年間因違反麻醉藥品管理條例及違反藥物藥商管理法
    ，於八十四年五月二十二日假釋期滿執行完畢，此有台灣高等法院檢察署刑案紀
    錄簡覆表暨甲○被告全國前案紀錄表各一份在卷可按，其於五年內再犯本件有期
    徒刑以上之罪，核屬累犯，應依刑法第四十七條之規定遞加其刑。爰審酌被告乙○○正值年輕力壯之期，竟不思正業，枉顧政府禁令販賣毒品，嚴重戕害國民健
    康，危害社會甚鉅等一切情狀，量處如主文所示之刑，以示懲儆。扣案之安非他
    命淨重十四點二二公克，係本案查獲之毒品，爰依毒品危害防制條例第十八條第
    一項規定宣告沒收銷燬。又販賣所得財物依法採義務沒收主義，本件被告販賣安
    非他命一次予丁○○，所得為五百元，應依同法第十九條第一項規定宣告沒收，
    如全部或一部不能沒收，以其財產抵償之。至安非他命一小包淨重○．二公克雖
    為被告賣予丁○○之物，然已移轉於丁○○所有而不在被告持有中，爰不併為沒
    收之諭知，附此敘明。
三、至台灣台北地方法院檢察署八十九年度偵字第三七九○號移送併辦意旨略以：乙○○於八十八年十一月至八十九年一月底，在台北縣新店市○○路上、新店市○○街六一項，以每包新台幣二千元之代價，連續多次販賣安非他命予唐榮泰云云
    ，台灣板橋地方法院八十九年度毒偵字第五九九七號移送併辦意旨略以：乙○○
    於八十五年間起至八十九年二月六日止，販賣安非他命予唐榮泰云云，而認與本
    件前揭論罪科刑之部分有連續犯裁判上一罪之關係。惟按犯罪事實應依證據認定
    之，無證據不得推定其犯罪事實，刑事訴訟法第一百五十四條定有明文，訊據證
    人唐榮泰雖於警訊中證稱向乙○○購買安非他命，惟唐榮泰亦因乙○○指訴其販
    賣安非他命而遭移送（見八十九年度偵字第三七九○號卷），是其證言是否可採
    尚屬有疑，況證人唐榮泰已於甲○庭訊時改稱：伊自八十五年起陸續至監獄中服
    刑，不可能向乙○○購買毒品，被警察查獲時只是說與乙○○一起吸食安非他命
    ，警訊筆錄之內容並非真實等語（見甲○八十九年十一月二十九日訊問筆錄），
    且移送併辦部分除證人唐榮泰之指述外，並無其他積極之補強證據足以證明被告
    於何時、何地、以多少金額販賣多少安非他命予唐榮泰之事實，尚難僅憑唐榮泰
    空泛之指述即認被告有販賣安非他命予唐榮泰之犯行，是移送併辦之部分既無法
    證明被告犯罪而與本件無連續犯裁判上一罪關係，自應退回檢察官另行偵處，附
    此敘明。
據上論斷，應依刑事訴訟法第二百九十九條第一項前段、毒品危害防制條例第四條第
二項、第十八條第一項前段、第十九條第一項，刑法第十一條前段、第五十六條、第
四十七條，判決如主文。
本案經檢察官薛維平到庭執行職務
中    華    民    國      九十        年      三      月      二十三    日
                                      臺灣臺北地方法院刑事第六庭
                                          法  官  蔡  如  琪
右正本證明與原本無異。
如不服本判決，應於判決送達後十日內，向甲○提出上訴狀。
                                          書記官  黃  鈴  容
中    華    民    國      九十        年      三      月      二十六    日
附錄法條：
毒品危害防制條例第四條
製造、運輸、販賣第一級毒品者，處死刑或無期徒刑；處無期徒刑者，得
併科新台幣一千萬元以下罰金。
製造、運輸、販賣第二級毒品者，處無期徒刑或七年以上有期徒刑，得併
科新台幣七百萬元以下罰金。
製造、運輸、販賣第三級毒品者，處五年以上有期徒刑，得併科新台幣五
百萬元以下罰金。
製造、運輸、販賣專供製造或施用毒品之器具者，處一年以上七年以下有
期徒刑，得併科新台幣一百萬元以下罰金。
前四項之未遂犯罰之。


司法院資訊處製作；財團法人民間司法改革基金會備份。
